【裁判字號】    89,上更(二),76
【裁判日期】    890502
【裁判案由】    違反槍砲彈藥刀械管制條例
【裁判全文】
臺灣高等法院刑事判決                          八十九年度上更(二)字第七六號
    上  訴  人  甲○○
    即  被  告
    選任辯護人  郭芳宜
右上訴人因違反槍砲彈藥刀械管制條例案件，不服臺灣臺北地方法院八十五年度訴字
第一０三一號，中華民國八十五年八月五日第一審判決（起訴案號：臺灣臺北地方法
院檢察署八十五年度偵字第一０二一五號；移送併案審理案號：臺灣臺北地方法院八
十五年度偵字第二六七七二號），提起上訴，本院判決後，經最高法院第二次發回更
審，本院判決如左：
    主  文
原判決關於甲○○部分撤銷。
甲○○連續未經許可，寄藏衝鋒槍，累犯，處有期徒刑貳年貳月。
扣案美國SMITH&WESSON 廠製九釐米半自動手槍乙支（槍號MOD6906號，槍枝管制編號
0000000000號）沒收。
    事  實
一、甲○○有搶奪前科，並於民國八十一年間因違反槍砲彈藥刀械管制條例案件，經
    本院判處有期徒刑一年二月，嗣經最高法院駁回上訴確定，於八十二年三月二十
    日因羈押折抵刑期屆滿執行完畢，仍不思悛悔；其於八十四年十二月間，在台北
    市萬華區復興戲臺前，收受姚舜金（綽號妖精，已於八十五年一月間死亡）交與
    其保管之具有殺傷力之美國SMITH&WESSON廠製九釐米半自動手槍乙支（槍號MOD6
    906 號，槍枝管制編號0000000000號），即未經許可，無故寄藏該槍枝，將之藏
    放於台北市○○路六十六號十樓之二、及台北縣中和市○○路二九四巷五號八樓
    等住居處；嗣於八十五年二月上、中旬間，丙○○（業經判處有期徒刑二年確定
    ）攜帶具殺傷力之美國COBRAY廠製九釐米Ｍ－11型烏茲衝鋒槍乙支（含彈匣）及
    具殺傷力之九釐米制式子彈十四顆（該烏茲衝鋒槍及子彈亦係姚舜金交與丙○○
    ），至台北市○○路六十六號十樓之二甲○○住處託其保管，甲○○亦基於寄藏
    槍械之概括犯意予以收受，未經許可，無故寄藏該等衝鋒槍及子彈，藏置於上開
    住處，至同年二月下旬某日在台北市○○路青年公園三號門前將前開烏茲衝鋒槍
    及子彈交還丙○○；嗣後丙○○與丁○○（業經判處有期徒刑一年八月確定）於
    同年四月二十七日上午七時四十分許，在台北市○○路○段二九三巷十四號一樓
    把玩該衝鋒槍時，走火擊發十顆子彈誤傷丁○○，乃為警循線查獲，並由丙○○
    於同年五月一日帶同警方起出其藏置之該衝鋒槍及剩餘子彈四顆（子彈已於鑑定
    時試射）查扣；其後甲○○又因八十五年八月十八日凌晨在台北市○○街紅花閣
    餐廳之殺人未遂槍擊案件（該案現在本院另案審理中），於同年十一月二十五日
    晚間九時三十分許在台北縣中和市○○路二九四巷五號八樓居處為警逮捕，並查
    扣得其寄藏之前開美國製手槍乙支。
二、案經臺北市政府警察局中正第二分局移送台灣台北地方法院檢察署檢察官偵查起
    訴及移送併案審理。
    理  由
一、訊據被告甲○○對前開寄藏手槍之犯行固坦承不諱，惟矢口否認有寄藏衝鋒槍之
    犯行，辯稱未曾交付衝鋒槍、子彈予丙○○，亦未替丙○○寄藏衝鋒槍及子彈，
    係其曾向丙○○多次索債未果，丙○○心生不滿，才挾怨誣指等語。
二、查被告甲○○於前揭時、地自姚舜金處收受該支美國製九釐米手槍，即未經許可
    ，無故予以寄藏，迄八十五年十一月二十五日為警查獲之事實，業迭據被告於警
    訊、偵查及審理時自白不諱（八十五年偵字第二六七七二號卷、第九頁反面、第
    一二八頁，八十六年度上更 (一)字卷、第六十四頁，上更 (二)字卷八十九年三
    月十七日、四月十八日筆錄），並有臨檢現場紀錄、扣押證明筆錄（收據）及扣
    案之該手槍乙支可稽，另該手槍經送鑑定結果，認「槍枝管制編號0000000000者
    ，認係美國SMITH&WESSON廠製口徑９MM 半自動手槍，槍號為MOD6906，槍管內具
    五條右旋來復線，機械性能良好，認具殺傷力。」，有內政部警政署刑事警察局
    鑑驗通知書乙紙在卷足憑（偵字第二六七七二號卷、第一一三頁），事證明確，
    至於被告另曾辯稱以為該手槍係玩具手槍云云，顯無可採，被告此部分之犯行應
    堪認定。
三、次查關於被告寄藏前開衝鋒槍及子彈部分之事實，被告雖否認其事，然查：
（一）同案被告丙○○甫遭查獲時於警訊中即供稱該衝鋒槍及子彈係被告於八十五年
      二月下旬在青年公園三號門口前所交付（八十五年度偵字第一０四七八號卷第
      七頁反面），嗣於偵查中亦再度供稱該衝鋒槍是被告於八十五年二月間交付等
      語（同上卷、第三十五頁），而被告因涉及紅花閣餐廳槍擊案遭查獲時，於警
      訊中雖否認該衝鋒槍為其所有，並供稱該衝鋒槍是丙○○向「妖精」姚舜金取
      來等語，惟被告亦同時自白曾經寄藏該槍，並供稱「八十五年二月間我仍住在
      北市○○路六六號十樓之二，於八十五年二月上旬丙○○到上地找我，並帶了
      右記衝鋒槍壹支和子彈約十發來託我寄放，我將槍彈放在上地約一個禮拜，之
      後覺得不妥，就又通知賴某取回（於八十五年二月底在青年公園三號門前），
      放在我這裡的期間未持以犯案。」等語綦詳（八十五年度偵字第二六七七二號
      卷、第十一頁反面、第十二頁）；至於丙○○嗣後雖翻異前詞，或稱該衝鋒槍
      是綽號殺豬之人於八十五年四月二十六日在農安街交付（偵字第一０四七八號
      卷、第四十五頁反面），惟隨後即一再供稱該槍是綽號妖精之姚舜金於八十四
      年十一月某日深夜託其代為保管等語（偵字第一０四七八號卷、第六十九頁、
      第八十二頁反面，原審卷第六十六頁、第七十五頁，上訴字卷第三十二頁反面
      ，上更一字卷第九十三頁反面，上更二字卷八十九年四月十八日審判筆錄）；
      經就被告上開自白與丙○○之供述綜合比對結果，可知：（１）被告自白曾受
      託寄藏該槍後將該槍交還丙○○之時間、地點，與丙○○最初供述自被告處取
      得該槍之時間、地點完全吻合，至於該槍究竟係賴柏成交與被告代為寄藏後再
      取回，或係由被告持有而交與賴柏成乙節，二人所述情節雖非一致，但無論為
      何種情形，被告於上開時、地將該衝鋒槍及子彈交與丙○○之基本事實則無歧
      異，據此而言，已堪認被告確曾持有該槍；（２）被告於警訊中指稱該衝鋒槍
      係丙○○取自姚舜金部分，核與丙○○供稱該槍是姚舜金交付等情亦相互符合
      ，再查丙○○於警訊中對於姚舜金如何將該衝鋒槍交與其保管之時間、地點、
      及原委等細節均描述甚詳（偵字第一０四七八號卷、第六十九頁），衡情應非
      虛偽，而被告另持有之前開美國製九０手槍亦係姚舜金於同一時段交與被告寄
      藏，業據被告坦承在卷，可見姚舜金生前確曾持有槍械，則被告與丙○○供稱
      該衝鋒槍之來源係出自姚舜金部分，亦堪予採信。
（二）被告雖辯稱其於警訊中並未為上開自白，警訊筆錄與事實不符，及其多次向丙○○索債，丙○○因此不滿而誣指云云，丙○○亦曾供稱其於警訊中遭刑求，
      即因欠被告錢被告催討甚急，始趁機報復云云；然查丙○○遭查獲時原係供稱
      該衝鋒槍係被告交與其寄放，被告遭查獲後警員以此詢問時，依警訊筆錄所載
      ，被告則係否認其事，供稱該槍是丙○○自姚舜金處取來，然後才供出其曾替
      丙○○寄藏該槍等情（見上引各筆錄），由此已可見該警訊筆錄之內容應係出
      於被告自由意志下之陳述，否則如係由警員就其本身當時所知之案情自行製作
      ，應不致有與丙○○供述情節並非完全相符之情形出現，被告事後空言否認該
      警訊筆錄之真實性，無非卸飾之詞，不足採信；又承辦警員董保廷、乙○○、
      楊進益、蕭德煌已一致到庭證稱查獲丙○○時絕無刑求之事（偵字第一０四七
      八號卷、第五十六頁反面），且丙○○遭查獲後，關於該衝鋒槍之來源如何對
      於丙○○本身涉案情節之證明並無重要影響，衡情警方亦顯無為求破案而非法
      取供之必要，丙○○所為遭刑求之說亦無可取；又查丙○○與甲○○自幼即認
      識，為其二人所供承在卷（同上偵查卷第七頁反面、原審卷第六十五頁反面）
      ，二人原均混跡於萬華地區，又其等均有前科，有台灣高等法院檢察署刑案紀
      錄簡覆表二份在卷可參，對無故持有上揭槍彈之刑事責任，當非毫無所悉，應
      無可能僅因被告甲○○曾向丙○○催討借款，即遽為誣指持有上揭殺傷力強大
      之衝鋒槍、彈之可能，故丙○○事後供稱係欲趁機報復被告等語，顯屬為迴護
      被告而為之附和之詞，被告所辯亦係畏罪推諉之詞，均不足採。
（三）警方查獲扣案之衝鋒槍一支及子彈四顆經送鑑定結果，係美國COBRAY廠製口徑
      九MMＭ－11型衝鋒槍，槍管內具六條右旋來復線，槍號為00-0000000，槍枝機
      械性能良好，具發射子彈之功能，具殺傷力；子彈均係制式九MM子彈，結構完
      整，均具殺傷力；有內政部警政署刑事警察局八十五年六月六日刑鑑字第三一
      八三五號鑑驗通知書一份附卷可稽（原審卷第四十九頁）；而案發後，警方在
      同案被告丁○○居住處，查獲十個彈著點，丁○○左下肢亦有十個槍傷，有照
      片及診斷證明書在卷可憑（偵字第一０四七八號卷第二十六、二十七頁）；又
      警方在丁○○住處所查獲已擊發之彈頭六顆、彈殼三顆經送鑑定，均係九MM口
      徑，為同一槍枝所擊發，亦有刑事警察局八十五年五月七日刑鑑字第二六０六
      二號鑑驗通知書在卷可按（同上偵查卷第五九頁），另同案被告丙○○於八十
      五年五月廿一日警訊時，亦稱姚舜金交付之槍彈中子彈有十四顆，核與擊傷丁○○十顆及事後起出四顆之數目相符，故丙○○前所供子彈為九發或十發，除
      槍外，尚有九顆子彈云云（以上見同偵查卷第八頁、第三十五頁、第四十九頁
      ）尚無足採，應以八十五年五月廿一日警訊所供之十四顆子彈為正確。
    綜合上開事證以觀，被告及丙○○相互間關於該衝鋒槍及子彈原係由姚舜金交與
    丙○○寄藏，丙○○又於八十五年二月上、中旬間交與被告寄藏，被告於同年二
    月下旬某日在青年公園三號門前復將該槍、彈交還丙○○等供述，堪認確與事實
    相符，本案事證明確，被告有寄藏衝鋒槍及子彈之犯行亦洵堪認定。
四、按被告行為後，槍砲彈藥刀械管制條例已於八十六年十一月二十四日修正公布，
    將該條例第七條第四項寄藏槍砲罪之法定刑度由一年以上七年以下有期徒刑修正
    提高為處五年以上有期徒刑，併科新台幣一千萬元以下罰金，原條例第十一條第
    三項之寄藏彈藥罪，則改列為第十二條第四項，並將法定刑度由三年以下有期徒
    刑修正提高為五年以下有期徒刑，併科新台幣三百萬元以下罰金（槍砲彈藥刀械
    管制條例於八十五年九月二十五日之修正則未就上開法條修正），經比較結果，
    以修正前槍砲彈藥刀械管制條例之刑度較輕為有利於被告，自應適用修正前之規
    定處斷；次按衝鋒槍、手槍均係修正前槍砲彈藥刀械管制條例第七條第一項所指
    之槍砲，被告先後予以寄藏，所為均係犯槍砲彈藥刀械管制條例第七條第四項之
    寄藏槍砲罪，其寄藏子彈部分則係犯同修正前條例第十一條第三項之寄藏彈藥罪
    ；其以一行為同時寄藏衝鋒槍及子彈部分，係想像競合犯，應從較重之寄藏衝鋒
    槍罪處斷；其先後寄藏手槍及衝鋒槍部分之二次犯行，時間緊接，手段雷同，又
    均係觸犯同條項犯罪構成要件相同之罪名，顯係基於概括犯意反覆實施，自應依
    連續犯之規定按情節較重之寄藏衝鋒槍罪以一罪論，並依法加重其刑；又檢察官
    雖係以被告持有衝鋒槍及子彈之罪名起訴，然寄藏與持有，均係將物置於自己實
    力支配之下，僅寄藏必先有他人之持有行為，而後始為之受寄代藏而已，故寄藏
    之受人委託代為保管，其保管之本身，亦屬持有，不過，此之持有係受寄之當然
    結果，槍砲彈藥刀械管制條例第七條第四項，第十一條第二項（此係指舊法）係
    將「持有」與「寄藏」為分別之處罰規定，則單純之「持有」，固不包括「寄藏
    」，但「寄藏」之受人委託代為保管，其保管之本身所為之「持有」，既係「寄
    藏」之當然結果，法律上自宜僅就「寄藏」行為為包括之評價，不應另就「持有
    」予以論罪（最高法院七十四年度台上字第三四００號判例），且被告持有該槍
    、彈之基本社會事實相同，自應變更起訴法條；被告寄藏手槍部分之犯行雖未經
    起訴，惟與起訴部分之犯罪事實有連續犯之裁判上一罪關係，為起訴效力所及，
    本院自應併予審理；被告八十一年間因違反槍砲彈藥刀械管制條例案件，經本院
    判處有期徒刑一年二月，嗣經最高法院駁回上訴確定，於八十二年三月二十日因
    羈押折抵刑期屆滿執行完畢，有台灣高等法院檢察署刑案紀錄簡覆表在卷可憑，
    其於五年內再犯有期徒刑以上之本罪，為累犯，應依法加重其刑。
五、原審對被告予以論罪科刑，固非無見，惟查原判決認被告係無故持有槍砲而依持
    有罪名論科，其關於事實之認定及法律之適用均有未當，又原判決未及審理被告
    未經許可無故寄藏手槍部分之犯行，且同案被告丙○○交與被告寄藏之衝鋒槍子
    彈共計十四顆，並非原判決所認定之十顆子彈，又該十四顆子彈，於丁○○住處
    已擊發十顆，此部分扣得者為三顆彈殼、六顆彈頭，均已非槍彈藥刀械管制條
    例所稱之彈藥，又其後另起出之四顆子彈，於鑑驗時均予以擊發，僅餘彈殼，此
    觀前揭刑事警察局鑑驗通知書及扣押物清單自明（原審卷第四九頁、五十頁），
    已無殺傷力，亦非該條例所稱彈藥，均非違禁物，原判決誤為違禁物，亦有未合
    ；被告上訴否認犯罪，雖無理由，然原判決既有可議，自應由本院將之撤銷改判
    。爰審酌被告之素行、犯罪之動機、目的、手段、所生危害及犯後態度等一切情
    狀，量處如主文第二項所示之刑，以示懲儆。
六、扣案美國SMITH&WESSON 廠製九釐米半自動手槍乙支（槍號MOD6906號，槍枝管制
    編號0000000000號），係違禁物，應依法宣告沒收；至於扣案之衝鋒槍乙支，被
    告寄藏後已交還丙○○，查獲時非在被告持有狀態中，扣案擊發過之彈頭、彈殼
    ，亦非為被告所持有，且被告係單獨犯寄藏罪，與同案被告丙○○、丁○○並無
    共犯關係，故均不予宣告沒收。
七、被告遭查獲時雖同時查扣得其持有之德國製九釐米半自動手槍乙支（槍號U41431
    7 ）及九釐米子彈五顆，然查該手槍及子彈係被告參與紅花閣餐廳槍擊案時由賴
    建樺交與其共同持有犯案之用，業經本院八十八年度上訴字第二０六一號刑事案
    件審認在案（該案經最高法院發回，現在本院八十九年度上更一字第二二二號另
    案審理中），有該案之判決書在卷可參，則被告持有該手槍及子彈部分之犯行，
    應係另犯無故持有罪，且與其在該案所犯之殺人未遂罪有方法、結果之牽連關係
    ，與被告在本案所犯寄藏罪之犯罪構成要件並不相同，犯意亦屬個別，則被告該
    部分持有槍砲等犯行與本案之寄藏槍砲等犯行，自無連續犯或牽連犯等裁判上一
    罪之關係可言，非本院於本案中所得審理，併此指明。
八、又被告行為後修正之槍砲彈藥刀械管制條例第十九條第一項雖規定「犯第七條、
    第八條、第十條、第十一條、第十二條第一項至第三項、第十三條第一項至第三
    項之罪，經判處有期徒刑者，應於刑之執行完畢或赦免後，令入勞動場所，強制
    工作，其期間為三年。」；惟按人民身體之自由應予保障，憲法第八條設有明文
    。限制人身自由之法律，其內容須符合憲法第二十三條所定要件。保安處分係對
    受處分人將來之危險性所為拘束其身體、自由等之處置，以達教化與治療之目的
    ，為刑罰之補充制度。本諸法治國家保障人權之原理及刑法之保護作用，其法律
    規定之內容，應受比例原則之規範，使保安處分之宣告，與行為人所為行為之嚴
    重性、行為人所表現之危險性，及對於行為人未來行為之期待性相當。槍砲彈藥
    刀械管制條例第十九條第一項規定：「犯第七條、第八條、第十條、第十一條、
    第十二條第一項至第三項、第十三條第一項至第三項之罪，經判處有期徒刑者，
    應於刑之執行完畢或赦免後，令入勞動場所，強制工作，其期間為三年。」此項
    規定不問對行為人有無預防矯治其社會危險性之必要，一律宣付強制工作三年，
    限制其中不具社會危險性之受處分人之身體、自由部分，其所採措施與所欲達成
    預防矯治之目的及所需程度，不合憲法第二十三條所定之比例原則。犯上開條例
    第十九條所定之罪，不問對行為人有無預防矯治其社會危險性之必要，一律宣付
    強制工作三年之部分，與本解釋意旨不符，應自本解釋公布之日起不予適用。犯
    該條例第十九條第一項所列舉之罪，依個案情節符合比例原則部分，固應適用該
    條例宣告保安處分；至不符合部分而應宣告保安處分者，則仍由法院斟酌刑法第
    九十條第一項規定之要件，依職權為之，於此，自無刑法第二條第二項之適用，
    亦即仍有從新從輕原則之適用。業經司法院大法官釋字第四七一號解釋著有明文
    可資遵循；本案被告所犯之寄藏槍砲等罪時間均係在上開規定修正之前，且被告
    僅有單純寄藏之犯行，本院審酌其犯罪情節認為尚無宣告保安處分之必要，自無
    適用該修正後該條例第十九條第一項規定之餘地，一併敘明。
據上論斷，應依刑事訴訟法第三百六十九條第一項前段、第三百六十四條、第二百九
十九條第一項前段、第三百條、修正前槍砲彈藥刀械管制條例第七條第四項、第十一
條第三項、刑法第二條第一項但書、第十一條前段、第五十六條、第五十五條，第四
十七條、第三十八條第一項第一款，判決如主文。
本案經檢察官賴俊雄到庭執行職務。
中    華    民    國    八十九    年       五       月        二        日
                            臺灣高等法院刑事第二十三庭
                                審判長法  官  劉  靜  嫻
                                      法  官  林  勤  綱
                                      法  官  宋      祺
右正本證明與原本無異。
如不服本判決應於收受送達後十日內向本院提出上訴書狀，其未敘述上訴之理由者並
得於提起上訴後十日內向本院補提理由書（均須按他造當事人之人數附繕本）。
                                      書記官  郭  淑  卿
中    華    民    國    八十九    年        五      月        四        日
附錄：本案論罪科刑法條全文
槍砲彈藥刀械管制條例第七條第四項：
未經許可無故持有、寄藏或意圖販賣而陳列第一項及第二項所列槍之一者，處一年
以上七年以下有期徒刑。
槍砲彈藥刀械管制條例第十一條第三項：
意圖供自己或他人犯罪之用，而犯前二項之罪者，處無期徒刑或七年以上有期徒刑，
併科新臺幣一千萬元以下罰金。


司法院資訊處製作；財團法人民間司法改革基金會備份。
